【裁判字號】    97,交聲,1309
【裁判日期】    971128
【裁判案由】    聲明異議
【裁判全文】
臺灣臺中地方法院交通事件裁定        97年度交聲字第1309號
原處分機關  交通部公路總局臺中區監理所
受處分人    甲○○
上列受處分人因違反道路交通管理處罰條例案件，對於交通部公
路總局臺中區監理所中華民國97年2 月29日所為之處分（豐監稽
違字第裁63－ZCP004709 號裁決書），聲明異議，本院裁定如下
：
    主    文
原處分撤銷。
甲○○不罰。
    理    由
一、原處分機關即交通部公路總局臺中區監理所係以：異議人即
    受處分人甲○○所有之車牌號碼1363－HV號自小客車，於民
    國95年3月30日中午12時46分許，行經月眉收費站南下第4車
    道時，因「汽車行駛於應繳費之公路不依規定繳費（未申裝
    ｅ通機行駛電子收費車道），經通知補繳，未依期繳費（補
    繳期限96年4 月10日）」之違規，經國道公路警察局第三警
    察隊於同年7 月10日以違反道路交通管理事件通知單（單號
    ：ZCP004709號）予以舉發，本站遂於97年2月29日以豐監稽
    違字第63－ZCP004709號裁決書裁處受處分人罰鍰6千元。
二、受處分人甲○○聲明異議意旨略以：當伊行經收費站時，因
    停止收費，伊不知如何繳費，遂選擇了電子收費車道，而通
    行費僅50元，卻被裁處罰鍰數千元，有違行政比例原則，況
    本案於違規行為終了後逾3 個月始為舉發，應非適法，爰依
    法聲明異議等語。
三、按汽車行駛於應繳費之公路、橋樑、隊道或輪渡，不依規定
    繳費者，處汽車所有人或駕駛人3千元以上6千元以下之罰鍰
    ，並追繳欠費，道路交通管理處罰條例第27條第1 項定有明
    文。又按違反本條例之行為，自行為成立之日起；行為有連
    續或繼續之狀態者，自行為終了之日起，逾3個月不得舉發
    ，道路交通管理處罰條例第90條前段定有明文。揆諸其立法
    目的在避免法律關係遲不確定致生法秩序不安定之結果，並
    同時保障人民權益。且法律之解釋，以可能之文義為其最大
    範圍，上開條文，既明文規定主管機關必須「自行為成立之
    日起；行為有連續或繼續之狀態者，自行為終了之日」起算
    3個月內舉發，則所謂之「行為」係指違規行為日，而非主
    管機關所命「補繳期限終了日」，合先敘明。
四、經查：
  (一)本件受處分人對於其所駕駛之車牌號碼1363－HV號自小客車
    並未裝設e通機，卻於95年3月30日中午12時46分許，違規行
    駛國道一號月眉收費站南向第4車道即ETC專用車道之事實並
    不爭執，且有內政部警政署國道公路警察局舉發違反道路交
    通管理事件通知單1份在卷可稽。則受處分人未裝設e通機，
    而行駛ETC專用車道，且駕車行經高速公路亦未依規定繳費
    ，已違反道路交通管理處罰條例第27條第1項之規定，應堪
    認定。
  (二)交通部臺灣區○道○○○路局為辦理電子收費申裝及欠費追
    繳作業，依據公路通行費徵收管理辦法相關規定訂定交通部
    臺灣區○道○○○路局電子收費申裝及欠費追繳作業注意事
    項。而用路人所持之車內設備單元及高速公路電子收費票證
    ，不符規定或持用偽造、變造或經驗證不符者，或因人為因
    素導致車內設備單元無法正常扣款收費時，依不照章繳費之
    規定處理；不照章繳費且符合未申裝車內設備單元行駛電子
    收費車道者，依交通部臺灣區○道○○○路局查明之車籍資
    料，交營運單位寄發「補繳通行費及作業處理費通知單」通
    知車主補繳通行費及「違規作業處理費」，並移送相關警察
    單位依法處理；用路人亦可自行於規定期限內至指定地點繳
    納通行費及「欠費自動補繳作業處理費」，因系統因素致無
    法完成扣款交易者，不另收「欠費自動補繳作業處理費」。
    逾規定期限未繳納者，由交通部臺灣區○道○○○路局查明
    車主資料後，交營運單位寄發「補繳通行費及作業處理費通
    知單」通知補繳通行費及「欠費通知補繳作業處理費」，因
    系統因素致無法完成扣款交易者，不另收「欠費通知補繳作
    業處理費」，用路人應於通知單所列之繳費期限內完成補繳
    程序，逾期未繳納則移送相關警察單位依法處理，交通部臺
    灣區○道○○○路局電子收費申裝及欠費追繳作業注意事項
    第9條、第16條第1款、第17條分別定有明文。揆諸上開規定
    ，本件受處分人雖因未申裝ｅ通機行駛電子收費車道而未經
    營運單位（現為「遠通電收股份有限公司」，下稱遠通公司
    ）予以扣款，營運單位即遠通公司可依「不照章繳費」之規
    定處理，即通知補繳並移送相關警察單位依法處理。而本件
    受處分人之違規行為應為未申裝e通機行駛電子收費車道，
    此觀諸前揭舉發違反道路交通管理事件通知單上違規事實之
    記載甚明。準此，本件受處分人違規行為之時間，應為95年
    3月30日，允無疑義。至受處分人未於受委任之遠通公司催
    促補繳費用之期限內補繳ETC通行費之行為，核屬嗣後發生
    之另一逾期繳費事實，並非前開「行駛於應繳費之公路不依
    規定繳費」之事實，二者顯不相同不容混為一談，；況本件
    裁決書認定受處分人違規行為之時間亦為95年3 月30日上午
    12時46分，而非逾期未完成補繳之96年4 月10日。從而，本
    件舉發違反道路交通管理事件通知單填製之時間為96年7 月
    10日，此距受處分人上開違規行為成立之日即95年3 月30日
    ，已逾法定3 個月之舉發期限甚久，揆諸前開說明，原舉發
    機關內政部警政署國道公路警察局所為舉發已逾越法定期限
    ，依法自不得舉發，原處分機關疏未究明而仍予裁罰，自非
    適法，應予撤銷，並由本院另為受處分人不罰之諭知。
據上論斷，應依道路交通管理處罰條例第87條第2 項，道路交通
案件處理辦法第20條，裁定如主文。
中    華    民    國    97    年    11    月    28    日
                    交通法庭    法  官  郭妙俐
上正本證明與原本無異。
如不服本裁定應於送達後5日內向本院提出抗告狀。
                                書記官  廖鳳美
中    華    民    國    97    年    11    月    28    日


司法院資訊處製作；財團法人民間司法改革基金會備份。
